臺灣高等法院刑事判決　　　　　　　　　　　　　　九十年度上易字第三四三四號
　　上　訴　人　臺灣臺北地方法院檢察署檢察官
　　被　　　告　丙○○
右上訴人因被告侵占案件，不服臺灣臺北地方法院九十年度易緝字第九八號，中華民
國九十年八月二十三日第一審判決（起訴案號：臺灣臺北地方法院檢察署八十五年度
偵緝字第一八一號）提起上訴，本院判決如左：
    主  文
原判決撤銷。
丙○○意圖為自己不法之所有，而侵占自己持有他人之物，處有期徒刑陸月，如易科
罰金，以參佰元折算壹日。
    事  實
一、丙○○於民國八十三年七月十二日向位於臺北市○○路○段三四四號之聖將小客
    車租賃公司（下稱聖將公司，後改為宏佳公司）承租由乙○○所購買，靠行聖將
    公司之車牌號碼為ＡＡ－四二六０號小客車，約定租期二日，一日租金為新台幣
    （下同）一千八百元，詎丙○○於繳付二日之租金，取得該小客車之占有後，竟
    意圖為自己不法之所有，將該車侵占入己；嗣屢經聖將公司催討返還，丙○○均
    置之不理。嗣經乙○○同行友人於八十三年十一月十五日，駕車行經台北縣五股
    鄉○○道附近時，始發現前開車輛，並通知乙○○持備份鑰匙將車取回。
二、案經聖將公司訴由臺灣臺北地方法院檢察署檢察官偵查起訴。
    理  由
一、被告丙○○經本院多次傳喚，均未到庭。惟右揭事實，業據被告於原審審理時，
    就其於八十三年七月十二日向位於臺北市○○路○段三四四號之告訴人公司，約
    定租期二日，一日租金為一千八百元，租得ＡＡ－四二六０號小客車，嗣渠未如
    期還車之事實固不諱言，惟矢口否認有何侵占犯行，辯稱：渠向告訴人租車後，
    就到蘇花公路天祥段擔任挖土機司機，後來渠有請業主即公路局的監工楊明先先
    生幫渠開車回去還給告訴人，並拿三萬元給楊明先順便與告訴人結算租金，但楊
    明先回來的時候，遭崩落之土石擊中而死亡，據其同事稱他因尿急而將車子開到
    五股交流道附近之路邊，覓地小便後回來即未發現該車，嗣後渠因為擔心告訴人
    公司不知會如何計算所拖延之租金，害怕積欠之租金太多，所以不敢出面處理云
    云。惟查：
（一）被告與告訴人公司約定租期二日，一日租金為一千八百元，租得ＡＡ－四二六
      ０號小客車之事實，業據告訴人提出汽車租賃合約切結書影本一紙為證，被告
      對之真正，亦不否認，告訴人此部分之指訴堪認為真實。
（二）果被告於租車後，確因故無法如期返還所租用之車輛，被告應即如實告知告訴
      人，惟被告於租得前述車輛後，均未與告訴人公司聯絡等情，業據證人乙○○
      、甲○○於原審九十年七月十六日審理時，到庭結證明確，證人乙○○陳稱：
      「（從七月至十一月被告有無跟你們聯絡要還車？）都沒有，我有叫林去催；
      也有去八德路被告住處去找被告的太太，他們說被告沒有回來他不知道，也不
      知道他在哪裡，．．．（被告是否都沒有與你聯絡？）是的，被告完全沒有與
      我們聯絡。」等語（見原審卷第四十四頁）；證人甲○○於原審同日訊問時亦
      陳稱：「（證人乙○○有無要你與被告聯絡？）有，被告租車的時候有留手機
      給我，我打那個電話給他，他說他在山上工作沒有辦法下來，說過兩天下來要
      跟我處理，結果都沒有。．．．從上一次與被告聯絡後，再打同一電話就不通
      了，被告也沒有跟我們聯絡」等語（見原審卷第四十五頁、第四十六頁）。
（三）被告雖於原審審理時辯稱：渠有請業主即公路局的監工楊明先先生幫渠開車回
      去還給告訴人，並拿三萬元給楊明先順便與告訴人結算租金，但楊明先回來的
      時候，遭崩落之土石擊中而死亡，據其同事稱他因尿急而將車子開到五股交流
      道附近之路邊云云。惟被告此部分均未據其提出具體證據以供本院調查，況證
      人甲○○於前引原審同日訊問時亦陳稱：「（你與被告聯絡時被告有無說要請
      他朋友下來還車並給你租金？）他只有他過兩天要開車來還我，他沒有說要朋
      友先開還給我，並還租金的事情。」等語（見原審卷第四十六頁）。是被告此
      部分所辯尚不能遽以採信。
（四）嗣告訴人經友人告知後，於八十三年十一月在五股隧道找到前述車輛後，被告
      仍未主動與告訴人公司聯絡，告訴人公司去找被告亦無找到被告等情，亦據證
      人甲○○於前引原審同日訊問時證述明確（見原審卷第四十七頁）。
（五）被告於向告訴人公司租得前述車輛後，因故無法如期還車，不思亟與告訴人公
      司聯絡，亦不告知告訴人或其家人與其聯絡之方法，即繼續無償使用該車，時
      間長達近半年，被告顯有為自己不法所有之意圖，而易持有他人之物為所有之
      意，至為明確。
（六）綜上所述，被告於原審審理中之所辯，要係事後卸責之詞，不足採信。本件被
      告侵占之事證明確，犯行堪以認定。
二、核被告所為，係犯刑法第三百三十五條之侵占罪。被告行為後，刑法第四十一條
    於九十年一月十日修正公布，修正後之刑法第四十一條規定以犯最重本刑為五年
    以下有期徒刑之罪，而受六月以下有期徒刑之宣告，因身體、教育、職業或家庭
    之關係，執行顯有困難者，得以一元以上三元以下折算一日，易科罰金。較之於
    修正前之同法條係以犯最重本刑為三年以下有期徒刑之罪為要件者，比較新（修
    正後刑法第四十一條）、舊法（修正前刑法第四十一條），修正後之刑法第四十
    一條之規定，顯較有利於被告，自應適用修正後之刑法第四十一條之規定。
三、原審就卷內各項證據，未詳予勾稽，即遽為被告無罪之諭知，顯有未洽。檢察官
    上訴意旨，就此指摘原判決不當，求予撤銷改判，為無理由，應由本院將原判決
    撤銷。爰審酌被告本件之犯罪動機、手段、所生危害、及犯後仍飾詞卸責之態度
    等一切情狀，量處如主文第項所示之刑，並諭知易科罰金之折算標準，以示懲儆
    。
據上論斷，應依刑事訴訟法第三百六十九條第一項前段、第三百六十四條、第二百九
十九條第一項前段，刑法第二條第一項後段、第三百三十五條第一項、第四十一條第
一項、罰金罰鍰提高標準條例第一條前段、第二條，判決如主文。
本案經檢察官鄭龍照到庭執行職務。
中      華      民      國      九十一      年    五    月    二十八    日
                              臺灣高等法院刑事第十庭
                                  審判長法  官  溫  耀  源
                                        法  官  何  菁  莪
                                        法  官  林  銓  正
右正本證明與原本無異。
不得上訴。
                                        書記官  陳  菊  珍
中      華      民      國      九十一      年    六    月      六      日
附錄本判決論罪科刑法條：
刑法第三百三十五條第一項
意圖為自己或第三人不法之所有，而侵占自己持有他人之物者，處五年以下有期徒刑
、拘役或科或併科一千元以下罰金。
